【裁判字號】    98,交上易,489
【裁判日期】    980526
【裁判案由】    過失傷害
【裁判全文】
臺灣高等法院臺中分院刑事判決       98年度交上易字第489號
上  訴  人  臺灣臺中地方法院檢察署檢察官
被      告  丁○○
選任辯護人  李清輝律師
            簡文玉律師
上列上訴人因被告過失傷害案件，不服臺灣臺中地方法院96年度
交易字第780號中華民國97年11月17日第一審判決（起訴案號：
臺灣臺中地方法院檢察署96年度偵字第10588號），提起上訴，
本院判決如下：
    主  文
上訴駁回。
丁○○緩刑貳年。
    犯罪事實
一、丁○○於民國（下同）95年12月24日中午，騎乘車牌號碼IN
    O-478號重型機車，由西南往東北方向（起訴書誤載為由西
    往東方向），沿臺中市○○路行駛，嗣於同日下午1時45分
    許，行經臺中市○○路與林森路有號誌之交岔路口時，原應
    注意遵守號誌之指示行車，並注意車前狀況，且依當時天候
    晴、日間自然光線、路面乾燥、無缺陷、障礙物，視距良好
    ，並無不能注意之情況，竟疏未注意遵守上開交通安全規定
    ，在其行進方向即三民路上之號誌仍為禁止通行之紅燈指示
    ，惟林森路上之號誌已由左轉綠燈變換為黃燈時，即貿然闖
    紅燈駛入該交岔路口，適有騎乘車牌號碼HEJ-786號重型機
    車之甲○○（所犯公共危險罪部分，業經法院判處有期徒刑
    4月確定），亦疏未遵守號誌指示，且因飲用酒類，已達不
    能安全駕駛動力交通工具之程度，仍騎乘機車沿台中市○○
    路，由東南往西北方向行經該交岔路口，2車因而發生碰撞
    ，致甲○○人車倒地，並受有損傷後之蜘蛛網膜下出血、硬
    腦膜外出血、臉部開放性傷口，經送行政院衛生署臺中醫院
    救治後，再於96年1月4日因亞急性硬腦膜下出血，行右側顱
    骨切除術後，並因此受有創傷性腦損傷併左側肢體無力及認
    知功能處於重度失智狀態、記憶力、定向感與日常生活功能
    均嚴重損傷之重大難治傷害，並經本院於96年8月31日以96
    年度禁字第105號民事裁定宣告為禁治產人。丁○○於肇事
    後，在有偵查犯罪權限之公務員發現上開犯行前，主動向到
    場處理之員警乙○○承認為肇事人，而自首犯罪並接受裁判
    。
二、案經代行告訴人丙○○訴由臺灣臺中地方法院檢察署檢察官
    偵查起訴。
    理    由
一、證據能力之認定：按被告以外之人（包括證人、鑑定人、告
    訴人、被害人及共同被告等）於審判外之陳述雖不符刑事訴
    訟法第159條之1至之4等4條之規定，而經當事人於審判程序
    同意作為證據，法院審酌該言詞陳述或書面陳述作成時之情
    況，認為適當者，亦得為證據；當事人、代理人或辯護人於
    法院調查證據時，知有刑事訴訟法第159條第1項不得為證據
    之情形，而未於言詞辯論終結前聲明異議者，視為有前項之
    同意，同法第159條之5定有明文。立法意旨在於傳聞證據未
    經當事人之反對詰問予以核實，原則上先予排除。惟若當事
    人已放棄反對詰問權，於審判程序中表明同意該等傳聞證據
    可作為證據；或於言詞辯論終結前未聲明異議，基於尊重當
    事人對傳聞證據之處分權，及證據資料愈豐富，愈有助於真
    實發見之理念，且強化言詞辯論主義，使訴訟程序得以順暢
    進行，上開傳聞證據亦均具有證據能力。本件代行告訴人丙○○於偵查中之陳述，對被告而言，其性質雖均屬傳聞證據
    ，惟查無符合同法第159條之1至之4等前4條之情形，其所為
    之上開偵訊筆錄內容，業經本院於審理時予以提示並告以要
    旨，且經檢察官、被告及選任辯護人表示意見，當事人及選
    任辯護人已知上述筆錄乃傳聞證據，且均未於言詞辯論終結
    前對該筆錄內容聲明異議，依上開規定，是代行告訴人於偵
    查中之陳述已擬制同意其有證據能力，本院審酌上開筆錄作
    成時，較無人情施壓或干擾，亦無不當取供之情形，認為以
    之作為本案之證據亦屬適當，是代行告訴人於偵查中之陳述
    自具有證據能力。
二、訊據被告丁○○對於上開犯罪事實，坦白承認，並查被告於
    案發後，在本件承辦警員乙○○至現場處理時，與警員乙○○之對談為：「˙˙˙警員：啊你的燈號是綠燈了嗎？被告
    ：要綠燈了。還沒變。警員：啊變綠燈了沒？還沒變綠燈。
    被告：對，還沒變。當時（警員：啊你從）還沒變啊。警員
    ：不是啊，啊你的燈號是變綠燈了沒啊？你的燈號，主要是
    你的燈號有沒有綠燈了？被告：在啟動的時候還沒，可是撞
    到的（警員：還沒綠燈）時候已經變綠燈了啊。警員：你停
    止線的時候變綠燈了嗎。你在停止線的時候，那時候是綠燈
    還是紅燈？我在停止線的時候是紅燈。警員：是紅燈嘛，啊
    你是從三民路往這個方向行駛。被告：對啊。˙˙˙」等情
    ，有警員乙○○於本院96年度交聲字第675號聲明異議事件
    作證時，提出之肇事現場談話錄音譯文1份附於該卷可參，
    足徵被告於肇事後，證人乙○○到場處理時即向證人乙○○
    表明其在停止線時、機車啟動時，前方之三民路號誌均為紅
    燈，而與被害人甲○○發生碰撞時，三民路之號誌已變換為
    綠燈等情無訛。再者，被告於案發翌日即95年12月25日製作
    警詢筆錄時，復供稱：車禍發生當時，被害人甲○○所行駛
    之林森路號誌為左轉箭頭變換為黃燈等語。而本件林森路與
    三民路交岔路口之號誌為：1.林森路方向（即被害人行車方
    向）：「直行、右轉箭頭綠燈」70秒、「黃燈」3秒、「紅
    燈」（全紅燈）2秒。→2.林森路方向「左轉箭頭綠燈」15
    秒、「黃燈」3秒、「紅燈」（全紅燈）2秒。→3.三民路（
    即被告行車方向）「直行、右轉、左轉箭頭綠燈50秒」、「
    黃燈」3秒、「紅燈」2秒等情，有臺灣省臺中市區車輛行車
    事故鑑定委員會臺中市區960351案分析意見1份附卷可考。
    而被害人甲○○之行車方向及位置，因其於車禍後立即送醫
    診治，事後亦未經製作警詢、偵訊筆錄，故而關於被害人甲○○之行車方向，均係依照被告之陳述等情，有前揭道路交
    通事故現場圖上之記載可考。而由被告所述被害人甲○○於
    車禍發生當時，係行駛在林森路之慢車道上等情，參以上開
    分析意見所載該路口號誌變換情形、被告前揭所述本件車禍
    發生當時，被害人甲○○行車方向之號誌為左轉箭頭綠燈變
    換為黃燈、上開道路交通事故現場圖所示被告於行駛三民路
    進入與林森路之交岔口時，穿越林森路西北往東南、東南往
    西北各3車道後，而與被害人甲○○行駛於慢車道上之機車
    發生碰撞等情，益證被告於進入該路口時，三民路方向之號
    誌仍為紅燈，實堪認定。此外，並有代行告訴人即被害人甲○○之女丙○○於偵查之證訴，及道路交通事故現場圖、道
    路交通事故調查報告表 (一)、(二)、行政院衛生署臺中醫
    院檢驗科微量元素/藥/毒物測定檢驗結果、臺中市警察局舉
    發違反道路交通管理事件通知單、臺灣臺中地方法院檢察署
    檢察官聲請簡易判決處刑書（96年度偵字第3482號）、臺灣
    臺中地方法院96年度中交簡字第958號刑事簡易判決各1份、
    現場及車損照片共計11張及臺灣臺中地方法院96年度交聲字
    第675號交通事件卷宗附卷。是被告自白核與犯罪事實相符
    ，應堪採信。而被害人甲○○因損傷後之蜘蛛網膜下出血、
    硬腦膜外出血、臉部開放性傷口，經送行政院衛生署臺中醫
    院救治後，因亞急性硬腦膜下出血，行右側顱骨切除術後，
    並因此受有創傷性腦損傷併左側肢體無力及認知功能處於重
    度失智狀態、記憶力、定向感與日常生活功能均嚴重損傷之
    重大難治傷害，嗣經臺灣臺中地方法院於96年8月31日以96
    年度禁字第105號民事裁定宣告為禁治產人等情，有行政院
    衛生署臺中醫院診斷證明書、國立臺灣大學醫學院附設醫院
    雲林分院診斷證明書各3份、中興醫院診斷證明書、國立臺
    灣大學醫學院附設醫院雲林分院病歷及病情鑑定書、行政院
    衛生署臺中醫院病歷各1份附卷可佐。從而，依被害人甲○○受傷狀況言，核屬刑法第10條第4項第6款所稱之有重大難
    治傷害之重傷程度。按汽車行駛時，駕駛人應注意車前狀況
    ，並隨時採取必要之安全措施；汽車行駛至交岔路口，其行
    進、轉彎，應遵守燈光號誌指示，道路交通安全規則第94條
    第3項、第102條第1項第1款分別定有明文，被告駕車自應注
    意上開安全規定，且依當時天候晴、日間自然光線、路面乾
    燥、無缺陷、障礙物，視距良好，並無不能注意之情事，有
    前揭調查報告表足憑，被告於其行向之號誌尚為紅燈時即貿
    然駛入交岔路口，復疏未注意右側適有由飲用酒類而達不能
    安全駕駛動力交通工具之被害人甲○○，亦未遵守號誌管制
    駛入路口而來，而肇禍事，並致被害人甲○○受有前述傷害
    ，被告應有過失無疑，且其過失行為與被害人甲○○所受前
    揭傷勢間，亦具有相當因果關係，均堪認定。雖被害人甲○○酒醉駕車，且亦有違反號誌指示，在已不得直行時逕自駛
    入路口，同有過失，但被告與告訴人之過失既合併為本件車
    禍發生之原因，亦無法以此解免被告過失傷害之責任。綜上
    所述，本件事證已臻明確，其犯行堪以認定，應予依法論科
    。
三、核被告所為，係犯刑法第284條第1項後段之過失致人重傷害
    罪。檢察官起訴意旨認被告係犯同條項前段之過失傷害罪，
    而未審酌被害人甲○○所受傷勢已達重傷害之程度，即有未
    合，惟業經原審蒞庭檢察官變更起訴法條如上，基於檢察一
    體之原則，自毋庸再行變更起訴法條，附此敘明。又被告於
    肇事後，留在現場，在有偵查權限之公務員發覺犯罪之前，
    向到場之員警乙○○主動陳述肇事經過自首而接受裁判等情
    ，業據證人乙○○於本院證述明確，並有臺中市○○○道路
    交通事故肇事人自首情形紀錄表1件在卷足憑，爰依刑法第
    62條前段之規定，減輕其刑。原審認被告犯行事證明確，因
    而適用刑法第284第1項後段、第62條前段、第41條第1項前
    段，刑法施行法第1條之1，中華民國96年罪犯減刑條例第2
    條第1項第3款、第7條、第9條等規定，並審酌被告其行為造
    成被害人甲○○身心痛苦甚鉅，於肇事後，迄未與被害人甲○○達成和解，且除強制責任險之部分外，並未賠償被害人
    甲○○分文（於本院已達成和解），並念及被告就本件車禍
    之發生雖有前揭過失，然被害人甲○○酒醉駕車，復違反號
    誌之指示，其過失責任亦屬非輕等一切情狀，量處有期徒刑
    6月，並諭知易科罰金之折算標準。並敘明被告犯罪時間，
    係於96年4月24日以前，合於中華民國96年罪犯減刑條例規
    定基準日之前，依該條例第2條第1項第3款之規定，減其刑
    期2分之1為有期徒刑3月，並諭知易科罰金之折算標準。核
    其認事用法俱無不當，量刑亦稱允洽。檢察官以被告尚未與
    被害人和解及自首非應一律減輕等語而提起上訴，然本件被
    告業與被害人達成和解，有被害人（代行告訴人）陳報狀一
    紙附卷可稽，而被告有自首之情，亦據證人乙○○證述在卷
    ，原審據以減輕之其刑，亦無不當。檢察官上訴，非有理由
    ，應駁回其上訴。又被告前未曾受有期徒刑以上刑之宣告，
    有臺灣高等法院被告前案紀錄表1紙在卷可按，其因駕駛機
    車一時之疏乎，致罹刑典，惡性非重，事後復已坦承犯行，
    深具悔意，並已於事後與被害人達成和解，賠償被害人所受
    損害，此有陳報狀1紙在卷可憑，經此刑之宣告後，當知所
    警惕而無再犯之虞，本院因認原審判決對被告犯過失傷害罪
    所為刑之宣告以暫不執行為當，並予以宣告緩刑2年，用啟
    自新。
四、據上論斷，應依刑事訴訟法第368條，刑法第74條第1項第1
    款，判決如主文。
本案經檢察官戊○○到庭執行職務。
中    華    民    國    98    年    5    月    26     日
            刑事第三庭  審判長法  官  王  增  瑜
                              法  官  廖  柏  基
                              法  官  吳  進  發
以上正本證明與原本無異。
不得上訴。
                              書記官  柯  孟  伶
中    華    民    國    98    年    5    月    27     日


司法院資訊處製作；財團法人民間司法改革基金會備份。
